【裁判字號】    90,上易,1913
【裁判日期】    900719
【裁判案由】    妨害自由
【裁判全文】
臺灣高等法院刑事判決                            九十年度上易字第一九一三號
    上  訴  人  臺灣板橋地方法院檢察署檢察官
    被      告  乙○○
右上訴人因被告妨害自由案件，不服臺灣板橋地方法院八十九年度交易字第六五一號
，中華民國九十年三月二十一日第一審判決（起訴案號：臺灣板橋地方法院檢察署八
十九年度偵字第一九九六０號）提起上訴，本院判決如左：
    主  文
上訴駁回。
    理  由
一、本案經本院審理結果，認第一審判決對被告乙○○為無罪之諭知，核無不當，應
    予維持，並引用第一審判決書記載之證據及理由。
二、檢察官上訴意旨以：(一)本件被告出言恐嚇告訴人丙○○時，縱如告訴人所言被告
    當時語無倫次、神智不清，惟此係告訴人自外觀察之心得，究被告精神狀況如何
    ，尚不得逕採告訴人所述而認定被告當時確對外界事務缺乏理念及判斷作用；又
    被告於車禍後，非但未與告訴人妥善處理或委請友人出面處理，竟仍以出言恐嚇
    他人作為解決之道，被告主觀上有使人生畏怖心之目的，而將惡害通知告訴人之
    意思，至為明顯。(二)又原審雖認「被告雖係一女子，外表並非魁梧，又非窮兇惡
    極之人，告訴人則為一成年男子」，然則被告與告訴人二人從不相識，被告縱為
    一女子，被告是何來歷及其背後是否有何幫派勢力，告訴人均無從得知，又本件
    糾紛起於車禍事故，二人立場相左，被告揚言傷人砸車等語，無論主、客觀均足
    令人畏懼。再者一般被害人遭受侵害，未必均能立即反應要採取法律行動，幾經
    思量或向法律專家請益後，認有必要提出告訴保護自身權益者，所在多有，並不
    違常理，原審以告訴人未立即採取提出告訴之法律行動，即認其未生畏怖之心，
    生活狀態未生不安，其推論似嫌率斷，有違經驗法則。(三)又告訴人於警詢及偵查
    中對被告恐嚇情節之陳述雖有歧異不一，惟人之記憶有限，除就特殊事件，可能
    印象深刻而記憶清晰外，就其餘事件，多僅能為大概之記憶，且隨著時間經過，
    記憶亦愈為模糊。告訴人與被告並不相識，告訴人倘未受恐嚇，應不至提出告訴
    ，亦無誣陷被告之理！而證人即警員何啟生與被告、告訴人亦無何關係，其證詞
    並無迴護被告或偏袒告訴人之虞。原審採認被告卸責之辯解，置告訴人之親身指
    訴及證人之證詞不論，不合經驗及論理法則甚明云云。被告乙○○經本院合法傳
    喚，無正當理由不到庭，亦未提出書狀為任何陳述；據其在原法院之答辯，則堅
    決否認有何恐嚇致危害安全犯行，辯稱：伊因有吃安眠藥，可能因一時生氣才說
    出氣話，並無對丙○○及其家人不利之意思等語。
三、按刑法第十二條規定：行為非出於故意或過失者，不罰。過失行為之處罰，以有
    特別規定者為限。又，刑法第三百零五條之恐嚇危害安全罪，除須行為人有以加
    害生命、身體、自由、名譽、財產之事，恐嚇他人之行為外；尚以行為人之恐嚇
    行為致生危害於安全，為其構成要件，此觀諸該法條之規定自明。經查，負責製
    作本案筆錄之警員甲○○在本院調查中到庭具結證稱：筆錄是伊製作的，當時有
    給被告酒測，他沒有喝酒；他確實有說錄上恐嚇告訴人的話，但他的精神狀態不
    是很好，伊等有錄影；伊很懷疑被告有吃藥還是怎樣云云（見本院九十年六月十
    二日訊問筆錄）。另據本院勘驗警員甲○○所提供之警訊時錄影帶，被告乙○○
    在警局受訊問時，陳稱有吃安眠藥，多答非所問，並不停的走動，無法坐下，口
    中唸唸有詞，語無倫次，注意力不集中，精神狀態不佳等情，亦有本院九十年六
    月十九日勘驗筆錄在卷可證。本案被告於警訊時既已多有答非所問、語無倫次，
    對其外界事務，本缺乏理念表達及判斷之作用；則所為本案恫嚇之言語，自難認
    其主觀上有使人心生畏怖之恐嚇犯意。復查，本件告訴人於警訊初訊時並未提出
    恐嚇危害安全之告訴，嗣因被告乙○○於八十九年七月三十日向台北縣警察局三
    重分局告訴被告過失傷害後，告訴人丙○○始於同年八月二十二日下午十五時二
    十八分，向三重分局告訴被告乙○○涉犯恐嚇罪，有各該警訊錄在卷可稽。果若
    告訴人丙○○於車禍後確實有因乙○○之言語，致生畏怖心，依一般社會生活經
    驗法則，於警察訊問時必然請求偵辦或保護，乃其在警訊初訊及第二次訊問時均
    未曾提出恐嚇告訴或提及有此情事，已顯與常理有違。況告訴人丙○○於原法院
    調查中另陳明：（問：你在偵查中稱乙○○似有吃藥，神智不清楚有何意見？）
    ，沒有意見，是這樣沒錯；（問：如何判斷翁吃藥？），她講話語無倫次，且將
    辦公室當成廁所想要小便，被警察制止；（問：她當時講話情形？），她隨便講
    話，但言語中有恐嚇我等語（見原審卷第二十頁、第二十一頁）。告訴人既知悉
    被告乙○○當時係神智不清楚，講話語無倫次，是否可能因被告神智不清時所為
    語無倫次之言詞，致心生畏懼，更容懷疑。被告乙○○所為與刑法第三百零五條
    恐嚇危害安全罪之構成要件，尚屬有別。檢察官之上訴意旨執前詞指摘原判決不
    當，非有理由，應予駁回。
四、被告乙○○經合法傳喚，無正當理由不到庭，爰不待其陳述逕行判決。
據上論結，應依刑事訴訟法第三百七十三條、第三百六十八條、第三百七十一條，判
決如主文。
本案經檢察官彭坤業到庭執行職務。
中      華      民      國    九十      年      七      月     十九     日
                              臺灣高等法院刑事第十二庭
                                    審判長法  官  劉  景  星
                                          法  官  陳  志  洋
                                          法  官  陳  博  志
右正本證明與原本無異。
不得上訴。
                                          書記官  陳  嘉  文
中      華      民      國     九十     年     七     月     二十三     日


司法院資訊處製作；財團法人民間司法改革基金會備份。
